【裁判字號】    98,訴,502
【裁判日期】    980324
【裁判案由】    毒品危害防制條例
【裁判全文】
臺灣板橋地方法院刑事判決              98年度訴字第502 號
公  訴  人  臺灣板橋地方法院檢察署檢察官
被      告  甲○○
                    （現於臺灣臺北監獄臺北分監執行中）
上列被告因違反毒品危害防制條例案件，由檢察官提起公訴（97
年度毒偵字第9357號），經本院合議庭裁定由受命法官獨任進行
簡式審判程序，判決如下：
    主  文
甲○○施用第一級毒品，累犯，處有期徒刑壹年。
扣案海洛因壹包之包裝袋壹個，沒收，其內之海洛因（驗餘淨重
零點零貳肆伍公克）沒收銷燬；注射針筒壹支，沒收。
    事  實
一、甲○○曾因違反毒品危害防制條例案件，於民國（下同）95
    年10月16日，經本院以95年度訴字第2321號刑事判決判處有
    期徒刑7 月，95年11月13日判決確定；又因贓物案件，於95
    年12月15日，經本院以95年度簡字第6967號刑事簡易判決判
    處有期徒刑3 月，96年2 月16日判決確定；又因違反毒品危
    害防制條例案件，於96年3 月19日，經本院以96年度訴字第
    450 號刑事判決判處有期徒刑8 月，96年4 月20日判決確定
    。上開3 罪刑，嗣於96年7 月16日，經本院以96年度聲減字
    第1125號裁定減刑及定應執行刑為有期徒刑8 月又15日，刑
    期起算日期為95年12月29日，指揮書執行完畢日期為96年9
    月12日。又其曾因施用毒品案件，於87年10月2 日，經本院
    以87年度毒字第2336號裁定送觀察、勒戒，嗣因認無繼續施
    用毒品傾向，於88年2 月2 日釋放出所；又因施用毒品案件
    ，於91年3 月22日，經本院以91年度毒聲字第988 號裁定送
    觀察、勒戒後，認有繼續施用毒品之傾向，於91年5 月8 日
    ，經本院以91年度毒聲字第1498號裁定令入戒治處所施以強
    制戒治，嗣於91年12月31日，由本院以91年度毒聲字第4284
    號裁定停止戒治，所餘戒治期間付保護管束，於92年5 月7
    日保護管束期滿，視為執行完畢。詎其猶不知悔悟，竟於97
    年11月20日22時44分許為警採尿時回溯26小時內某時點（排
    除97年11月20日21時30分許為警查獲至採尿間不可能施用毒
    品之時段），在臺北縣土城市○○街33巷14號4 樓，以針筒
    注射之方式施用第一級毒品海洛因1 次，嗣於97年11月20日
    21時30分許，為警在臺北縣新莊市○○○路、西盛街口查獲
    ，並扣得其所有之海洛因1 包（原淨重0.026 公克，驗餘淨
    重0.0245公克）及注射針筒（已使用）1 支。
二、案經臺北縣政府警察局新莊分局移送臺灣板橋地方法院檢察
    署檢察官偵查起訴。
    理  由
一、按依刑事訴訟法第284 條之1 之規定，除簡式審判程序、簡
    易程序及第376 條第1 款、第2 款所列之罪之案件外，第一
    審應行合議審判，復依同法第273 條之1 第1 項之規定，除
    被告所犯為死刑、無期徒刑、最輕本刑為三年以上有期徒刑
    之罪或高等法院管轄第一審案件者外，於第一次審判期日前
    之準備程序進行中，被告先就被訴事實為有罪之陳述時，審
    判長得告知被告簡式審判程序之旨，並聽取當事人、代理人
    、辯護人及輔佐人之意見後，裁定進行簡式審判程序。查被
    告甲○○所犯係死刑、無期徒刑、最輕本刑為三年以上有期
    徒刑以外之罪，其於準備程序中就被訴事實為有罪之陳述，
    經法官告知簡式審判程序之旨，並聽取公訴人、被告之意見
    後，業經本院合議庭依上開規定裁定由受命法官獨任進行簡
    式審判程序，合先敘明。
二、訊據被告甲○○坦承前揭犯罪事實，又被告於前開時、地經
    警查獲後採集之尿液檢體經檢驗，結果呈鴉片類陽性反應，
    此有扣押物品清單（內載甲○○之檢體編號）、台灣檢驗科
    技股份有限公司於97年12月4 日出具之濫用藥物檢驗報告各
    1 紙（見臺灣板橋地方法院檢察署97年度毒偵字第9357號卷
    第39頁、第41頁）附卷足憑，且有扣案海洛因1 包〈原淨重
    0.026 公克，驗餘淨重0.0245公克〉（鑑驗結果見臺灣板橋
    地方法院檢察署97年度毒偵字第9357號卷第40頁之交通部民
    用航空局航空醫務中心毒品鑑定書〈97年12月8 日航藥鑑字
    第0976086 號〉）及注射針筒（已使用）1 支足資佐證，堪
    認被告前開施用第一級毒品海洛因之自白與事實相符。查被
    告曾因施用毒品案件，於87年10月2 日，經本院以87年度毒
    字第2336號裁定送觀察、勒戒，嗣因認無繼續施用毒品傾向
    ，於88年2 月2 日釋放出所；又因施用毒品案件，於91年3
    月22日，經本院以91年度毒聲字第988 號裁定送觀察、勒戒
    後，認有繼續施用毒品之傾向，於91年5 月8 日，經本院以
    91年度毒聲字第1498號裁定令入戒治處所施以強制戒治，嗣
    於91年12月31日，由本院以91年度毒聲字第4284號裁定停止
    戒治，所餘戒治期間付保護管束，於92年5 月7 日保護管束
    期滿，視為執行完畢，此有臺灣高等法院被告前案紀錄表1
    份附卷足憑，而依92年7 月9 日新修正之毒品危害防制條例
    刪除二犯及三犯之規定，一改修法前繁雜之處遇程序，僅將
    施用毒品者簡化區分為初犯、再犯，並認施用毒品者係屬病
    患性犯人，以觀察、勒戒戒除其身癮，並以強制戒治去除其
    心癮。經觀察、勒戒或強制戒治執行完畢釋放後，若係5 年
    後再犯該條例第10條施用毒品罪者，與同條例第20條第1 項
    、第2 項關於「初犯」之處理方式相同，檢察官應先聲請法
    院裁定令被告入勒戒處所觀察、勒戒，並視有無繼續施用毒
    品傾向，決定應予釋放、為不起訴之處分，或應聲請法院裁
    定令入勒戒處所強制戒治；若係5 年內「再犯」同條例第10
    條施用毒品罪者，依同條例第23條第2 項規定，檢察官則應
    依法追訴。觀諸該條例第20條第3 項之修正理由：「觀察、
    勒戒或強制戒治5 年後再犯者，顯見前所實施之觀察、勒戒
    或強制戒治已足以遮斷其施用毒品之癮，為期自新及協助其
    戒除毒癮，對此5 年後再犯者，爰明定仍適用初犯之規定，
    先經觀察、勒戒、強制戒治之程序」及同條例第23條第2 項
    之修正理由：「為配合簡化施用毒品犯之刑事處遇程序，並
    鑑於經觀察、勒戒或強制戒治執行完畢釋放後5 年內再犯者
    ，其再犯率甚高，原據以實施之觀察、勒戒及強制戒治既已
    無法收其實效，自應施以刑事處遇」，顯然如施用毒品者係
    前經觀察、勒戒或強制戒治等治療程序執行完畢5 年後，始
    再施用毒品之「初犯」，因前所執行之觀察、勒戒或強制戒
    治已足收戒除毒癮之效，自應重新執行觀察、勒戒或強制戒
    治等治療程序，並於治療程序執行完畢後，由檢察官為不起
    訴處分，毋庸對之追訴處罰；反之，在「再犯」之情形，因
    其先前所為治療程序顯未能收戒斷毒癮之效，且考量施用毒
    品者之再犯率偏高，乃簡化其刑事處遇程序，而逕予追訴處
    罰，不再施以治療程序。參酌上開立法理由，修正毒品危害
    防制條例就施用毒品者，祇於「初犯」及「5 年後再犯」二
    種情形，有其追訴條件之限制，即須於初犯經觀察、勒戒或
    強制戒治釋放後，5 年內均無施用毒品之行為，始能認其前
    所實施之觀察、勒戒或強制戒治已足遮斷毒癮，而得於5 年
    後再犯時，再予適用初犯之規定，重行觀察、勒戒等程序。
    倘5 年內已經再犯，被依法追訴處罰，縱其第三次（或第三
    次以上）施用毒品之時間在初犯釋放5 年以後，即與「5 年
    後再犯」之情形有別，且因已於「5 年內再犯」，顯見其再
    犯率甚高，原實施觀察、勒戒或強制戒治，已無法收其實效
    ，而無5 年戒斷期之存在，自無再經觀察、勒戒及強制戒治
    之必要，應由檢察官逕行起訴，始符新法修正之本旨（參照
    最高法院95年度台非字第59號、第65號判決、最高法院95年
    度第7 次刑事庭會議決議、97年度第5 次刑事庭會議決議、
    最高法院97年度台上字第6462號、97年度台非字第527 號、
    第506 號、第484 號、第478 號、423 號、405 號刑事判決
    ），是被告前因施用毒品案件，於觀察、勒戒、強制戒治執
    行完畢釋放後，於5 年內因施用毒品，嗣經觀察、勒戒、強
    制戒治及判決處刑確定業如前述，揆諸上開說明，被告本件
    施用毒品之行為，自與毒品危害防制條例第20條第3 項所規
    定「5 年後再犯」之情形不合，檢察官就之提起公訴，自屬
    有據。
三、從而，本案事證已臻明確，被告犯行洵堪認定，自應依法論
    科。
四、核被告甲○○所為，係犯毒品危害防制條例第10條第1 項之
    施用第一級毒品罪。被告施用前、後持有第一級毒品海洛因
    之低度行為為其施用之高度行為所吸收而不另論罪。查被告
    甲○○曾因違反毒品危害防制條例案件，於95年10月16日，
    經本院以95年度訴字第2321號刑事判決判處有期徒刑7 月，
    95年11月13日判決確定；又因贓物案件，於95年12月15日，
    經本院以95年度簡字第6967號刑事簡易判決判處有期徒刑3
    月，96年2 月16日判決確定；又因違反毒品危害防制條例案
    件，於96年3 月19日，經本院以96年度訴字第450 號刑事判
    決判處有期徒刑8 月，96年4 月20日判決確定。上開3 罪刑
    ，嗣於96年7 月16日，經本院以96年度聲減字第1125號裁定
    減刑及定應執行刑為有期徒刑8 月又15日，刑期起算日期為
    95年12月29日，指揮書執行完畢日期為96年9 月12日，此有
    臺灣高等法院被告前案紀錄表1 份在卷可稽，其受徒刑之執
    行完畢後，5 年以內故意再犯有期徒刑以上本案之罪，應依
    刑法第47條第1 項之規定論以累犯，並依法加重其刑。爰審
    酌被告施用毒品，足以戕害其身心，滋生其他犯罪，惡化治
    安，嚴重損及公益，且被告曾因施用毒品案件，業經觀察、
    勒戒、強制戒治及有期徒刑執行完畢，仍未戒斷其施用毒品
    之惡習，竟再為本件施用毒品犯行，顯見其不思悔改，惟考
    量施用毒品行為於本質上係屬自我戕害行為，反社會性之程
    度應屬較低及其犯罪後坦承犯行，態度尚佳等一切情狀，量
    處如主文所示之刑，以資懲儆。
五、扣案之海洛因（驗餘淨重0.0245公克），係本案查獲之毒品
    ，不問屬於犯人與否，應依毒品危害防制條例第18條第1 項
    前段之規定，均宣告沒收銷燬；又包裝上開海洛因之包裝袋
    1 個，足認係用於包裹毒品，防其裸露、潮濕，便於攜帶施
    用，另注射針筒（已使用）1 支亦足認供施用毒品所用之物
    ，且均係被告所有，業據其供明無訛，爰依刑法第38條第1
    項第2 款之規定宣告沒收。
據上論斷，依刑事訴訟法第273 條之1 第1 項、第299 條第1 項
前段，毒品危害防制條例第10條第1 項、第23條第2 項、第18條
第1 項前段，刑法第11條前段、第47條第1 項、第38條第1 項第
2 款，判決如主文。
本案經檢察官王家春到庭執行職務。
中    華    民    國    98    年    3     月    24    日
                  刑事第十一庭  法  官  陳鴻清
以上正本證明與原本無異。
如不服本判決應於收受送達後10日內向本院提出上訴書狀。
                                書記官  江文彬
中    華    民    國    98    年          月          日
附錄本案論罪科刑法條全文：
毒品危害防制條例第10條：
施用第一級毒品者，處六月以上五年以下有期徒刑。
施用第二級毒品者，處三年以下有期徒刑。


司法院資訊處製作；財團法人民間司法改革基金會備份。
